【裁判字號】    99,訴,123
【裁判日期】    990226
【裁判案由】    毒品危害防制條例
【裁判全文】
臺灣板橋地方法院刑事判決               99年度訴字第123號
公  訴  人  臺灣板橋地方法院檢察署檢察官
被      告  甲○○
上列被告因違反毒品危害防制條例案件，經檢察官提起公訴（98
年度偵字第6878號），被告於準備程序中就被訴事實為有罪之陳
述，經告知簡式審判程序之旨，並聽取當事人之意見後，本院合
議庭裁定由受命法官獨任進行簡式審判程序，並判決如下：
    主      文
甲○○施用第一級毒品，累犯，處有期徒刑拾月。
    事實及理由
一、本件犯罪事實及證據，除補充前科事實：甲○○：(一)於民國
    88年間，因施用毒品案件，經臺灣桃園地方法院以88年度毒
    聲字第2052號裁定送觀察、勒戒後，認有繼續施用傾向，經
    同法院以88年度毒聲字第3377號裁定令入戒治處所施以強制
    戒治，復經同法院以88年度毒聲字第6505號裁定停止戒治，
    於88年12月6日停止戒治，所餘期間交付保護管束，於89年6
    月13日保護管束期滿，強制戒治執行完畢，復經臺灣桃園地
    方法院檢察署檢察官以88年度戒偵字第336號為不起訴處分
    確定；(二)於前開(一)所示之強制戒治執行完畢釋放後5年內之
    91年間，再犯施用毒品案件，經本院以91年度毒聲字第24
    74裁定令入戒治處所施以強制戒治，於92年12月26日執行完
    畢釋放出所；此部分施用毒品犯行，並經本院以92年度易緝
    字第70號判決判處有期徒刑5月確定；(三)於92年間，因三犯
    施用毒品案件，經本院以92年度訴字第825號判決判處有期
    徒刑8月確定；上開(二)、(三)所示之二罪刑，復經本院以92年
    度聲字第2041號裁定定應執行有期徒刑1年確定，送監執行
    於93年12月13日縮刑期滿執行完畢；(四)於94年間，因四犯施
    用毒品案件，經本院以94年度訴字第1079號判決判處有期徒
    刑10月確定；(五)於95年間，因五犯施用毒品案件，經本院以
    95年度訴字第624號判決判處有期徒刑11月確定；上開(四)、
    (五)所示之二罪刑，送監接續執行於96年5月28日縮短刑期假
    釋出監，於96年6月20日縮刑期滿執行完畢；並補充證據：
    被告甲○○於本院訊問時之自白外，均引用如附件檢察官起
    訴書之記載。
二、按施用第一、二級毒品為犯罪行為，毒品危害防制條例第10
    條定有處罰明文。故施用第一、二級毒品者，依前揭規定本
    應科以刑罰。惟基於刑事政策，對合於一定條件之施用者，
    則依同條例第20條、第23條之規定，施以觀察、勒戒及強制
    戒治之保安處分。又毒品危害防制條例於92年7 月9 日修正
    公布，自93年1 月9 日施行，其中第20條、第23條將施用毒
    品之刑事處遇程序，區分為「初犯」及「五年內再犯」、「
    五年後再犯」。依其立法理由之說明：「初犯」，經觀察、
    勒戒或強制戒治後，應為不起訴處分或不付審理之裁定；經
    觀察、勒戒或強制戒治執行完畢釋放後，「五年內再犯」者
    ，因其再犯率甚高，原實施之觀察、勒戒及強制戒治既已無
    法收其實效，爰依法追訴或裁定交付審理。至於經觀察、勒
    戒或強制戒治執行完畢釋放後，「五年後再犯」者，前所實
    施之觀察、勒戒或強制戒治已足以遮斷其施用毒品之毒癮，
    為期自新及協助其斷除毒癮，仍適用「初犯」規定，先經觀
    察、勒戒或強制戒治之程序。從而依修正後之規定，僅限於
    「初犯」及「五年後再犯」二種情形，始應先經觀察、勒戒
    或強制戒治程序。倘被告於五年內已再犯，經依法追訴處罰
    ，縱其第三次（或第三次以上）再度施用毒品之時間，在初
    犯經觀察、勒戒或強制戒治執行完畢釋放五年以後，已不合
    於「五年後再犯」之規定，且因已於「五年內再犯」，顯見
    其再犯率甚高，原實施觀察、勒戒或強制戒治，已無法收其
    實效，即應依該條例第10條處罰。至於第三次（或第三次以
    上）施用毒品之時間，是否宜有期間限制？以多久為適宜？
    則分屬刑事政策、專門醫學之範圍，非審判機關所能決定，
    有待循立法途徑解決（最高法院97年第5 次刑事庭會議決定
    要旨可參）。查被告有如事實一之(一)、(二)所示之強制戒治執
    行完畢及於該強制戒治執行完畢5 年內再犯施用毒品案件，
    經法院判處罪刑確定等情，有臺灣高等法院被告前案紀錄表
    在卷可稽，是被告既曾於強制戒治執行完畢釋放後「5 年內
    再犯」施用毒品案件，且經法院判處罪刑確定，又六犯本案
    施用第一級毒品之犯行，自非屬毒品危害防制條第20條第3
    項所定「5 年後再犯」之情形。是被告於5 年後六犯本案施
    用第一級毒品之罪，事證明確，應依法論科。
三、查海洛因係毒品危害防制條例第2 條第2 項第1 款所稱之第
    一級毒品。核被告施用第一級毒品海洛因之行為，係犯同條
    例第10條第1 項之施用第一級毒品罪。其施用第一級毒品前
    後，持有第一級毒品之低度行為，為施用之高度行為所吸收
    ，不另論罪。被告有如事實一之(二)至(五)所示之犯罪科刑及執
    行情形，有臺灣高等法院被告前案紀錄表在卷可稽，其於上
    開有期徒刑執行完畢後5 年內，故意再犯本案有期徒刑以上
    之罪，為累犯，應依刑法第47條第1 項之規定，加重其刑。
    爰審酌被告前因施用毒品，獲得不起訴處分之寬典，並經法
    院判處罪刑確定，仍無法戒絕毒癮，再次漠視法令禁制而犯
    本罪，惟其施用毒品所生危害，實以自戕身心健康為主，對
    於他人生命、身體、財產等法益，尚無明顯而重大之實害，
    兼衡其犯罪後坦承犯行，已知悔悟等一切情狀，量處如主文
    所示之刑，以示懲儆。
三、依刑事訴訟法第273 條之1 第1 項、299 條第1 項前段、第
    310 條之2 、第454 條第2 項，毒品危害防制條例第10條第
    1 項，刑法第11條前段、第47條第1 項，判決如主文。
四、如不服本判決應於收受判決後10日內向本院提出上訴書狀，
    並應敘述具體理由。其未敘述上訴理由者，應於上訴期間屆
    滿後20日內向本院補提理由書（均須按他造當事人之人數附
    繕本）「切勿逕送上級法院」。
本案經檢察官高智美到庭執行職務。
中    華    民    國    99    年    2     月    26    日
                  刑事第十九庭  法  官  鄧雅心
以上正本證明與原本無異。
                                書記官  王小芬
中    華    民    國    99    年    2     月    26    日
附錄本案論罪科刑法條
毒品危害防制條例第十條
施用第一級毒品者，處六月以上五年以下有期徒刑。
施用第二級毒品者，處三年以下有期徒刑。
附件（起訴書）：

司法院資訊處製作；財團法人民間司法改革基金會備份。
